【裁判字號】    91,重訴,46
【裁判日期】    920516
【裁判案由】    殺人
【裁判全文】
臺灣板橋地方法院刑事判決                          九十一年度重訴字第四六號
    公  訴  人  臺灣板橋地方法院檢察署檢察官
    被      告  丁○○
    選任辯護人  李勇三律師
右列被告因殺人等案件，經檢察官提起公訴（九十一年度偵字第一一五四五號），本
院判決如左：
    主  文
丁○○從事業務之人，因業務上之過失傷害人，處有期徒刑柒月；又殺人，處有期徒
刑拾貳年，褫奪公權伍年；應執行有期徒刑拾貳年伍月，褫奪公權伍年。
    事  實
一、丁○○平日在設址臺北縣板橋市○○路六十五號其父親曾喜松經營之水果攤幫忙
    販賣水果，並擔任駕駛小貨車載送水果之工作，為從事駕駛業務之人，於民國九
    十一年六月二十五日上午七時五十分許，駕駛車牌號碼ＨＸ─五０六八號自用小
    貨車，載送水果由臺北縣三重市往新莊市方向行駛，途經臺北縣三重市中山橋時
    ，本應注意遵守道路交通標誌、標線之指示，及注意車前狀況，並隨時採取必要
    之安全措施，以避免危險之發生，而依當時情形，路況良好，無不能注意之情事
    ，竟疏未注意前開中山橋右側車道入口處設有「機車專用道禁止小型車進入」、
    「機慢車專用道」之標誌及「機車專用」之標線，將所駕前開自用小貨車駛入機
    慢車專用道，復未注意車前狀況，致其車子右前座車門處撞上由鍾典宏所騎乘，
    沿同方向在右前方行進之車牌號碼ＭＦＣ─三０七號重型機車，該機車再往前推
    撞在前方由丙○所乘之腳踏車，造成人車倒地在其自用小貨車前方，丙○之左小
    腿並壓在機車排氣管上，而使丙○受有右耳截斷、左頭皮（即左顳部）撕裂傷、
    左小腿燙傷及右臉鈍傷（起訴書漏載右臉鈍傷）等傷害；詎丁○○駕駛該自用小
    貨車肇事致丙○受傷（起訴書贅載致鍾典宏死亡）後，竟未停車處理，反而隨即
    加速逃逸現場，同時萌生預見其肇車逃逸之行為，將會造成倒在地上之人死亡，
    而不違背其本意之不確定殺人故意，猶駕車往前行駛，並將倒地之鍾典宏帶上卡
    在車子底盤下貼地拖行，經持續拖行達約一百二十四．九公尺遠後，鍾典宏才脫
    離車子底盤，使其受有兩顴及下巴擦傷、兩耳出血、右胸前部挫傷、右肋季部骨
    折、兩肩、上臂後部、前臂後部、兩大腿側部、兩膝前部擦傷及右臗部骨折等傷
    害，最後因顱內出血併氣血胸而當場死亡。嗣經騎乘機車行經現場之民眾王茂盛
    、甲○○目擊肇事經過後報警處理，而於同日上午八時四十分許，經警在上址水
    果攤前查獲丁○○。
二、案經丙○之丈夫陳豐茂訴由臺北縣政府警察局三重分局報請暨丙○、鍾典宏之父
    戊○○訴請臺灣板橋地方法院檢察署檢察官偵查起訴。
    理  由
一、訊據被告丁○○對於右揭擔任駕駛小貨車載送水果之工作，在前開時、地載送水
    果駕車肇事，致告訴人丙○受傷及駕肇事致人受傷後逃逸等事實坦承不諱，此部
    分核與告訴人丙○於偵審中指訴之情節相符，並經現場目擊證人王茂盛、甲○○
    於警訊、偵審中證述明確，且有道路交通事故調查報告表乙紙在卷可稽；又告訴
    人丙○確因本件事故受有右耳截斷、左頭皮（即左顳部）撕裂傷、左小腿燙傷及
    右臉鈍傷等傷害，亦有國立台灣大學醫學院附設醫院診斷書二件及受傷照片三幀
    附卷可徵。而本件肇事地點即三重市中山橋入口處設有「機車專用道禁止小型車
    進入」、「機慢車專用道」之標誌及「機車專用」之標線之情形，復有該路段現
    場照片六幀在卷足憑，被告竟未注意而將車子駛入機慢車專用道，且未注意車前
    狀況以致發生本件車禍，足見被告對此車禍之發生顯有過失，至為灼然，且告訴
    人丙○確因本件車禍受傷，自與被告之過失行為間，具有相當因果關係。另訊據
    被告雖亦坦承被害人鍾典宏因其駕車逃逸時卡在車子底盤拖行受傷致死之事實，
    惟矢口否認有何殺人之犯行，並辯稱：本件車禍係被害人鍾典宏之機車先與告訴
    人丙○腳踏車發生擦撞，伊來不及煞車才撞上，後因害怕故繼續將車駛離，不知
    將被害人鍾典宏卡在車子底盤下拖行，伊主觀並無殺人之故意云云。經查：
（一）右揭被害人鍾典宏因遭被告開車撞及倒地後，於被告駕車逃逸時再被卡在車子
      底盤下拖行之事實，業據證人王茂盛於警及本院審理中證述：伊當天騎機車在
      機車道上，親眼目睹ＨＸ─五０六八號自用小貨車撞上一部車號ＭＦＣ─三０
      七號重型機車及一部腳踏車，肇事後該自用小貨車拖行騎機車的傷者，沿路都
      未下車察看，現場因為車道很小，貨車不可能與機車併行，伊是跟在後面的，
      而貨車肇事後繼續往前開，伊就上前追過去想記車牌號碼，伊追上去時，貨車
      是呈蛇行狀，因他知道伊在後面，伊一直按喇叭，在下機車道時有超過他，並
      要求他停車，但是他仍沒有停車，在機車道上時，他以蛇行並甩車尾方式阻擋
      伊，伊在追到一半快到橋的尾端時發現車子底盤有人掉下來等情，及證人甲○
      ○於警訊及偵審中證述：當時一輛車號ＨＸ─五０六八號自用小貨車因中山橋
      上汽車車道車多，進而駛進機車專用道，後來伊看到貨車撞到機車及腳踏車，
      至於何者先撞不清楚，幾乎是同時撞到，但機車沒有先和腳踏車擦撞，那時伊
      看見丙○已倒在地下，就先報警，後來伊往前又看到有一人被撞並倒在地上，
      貨車仍繼續往前開，但伊沒有追貨車，只記下車型及車號並留在現場等警察等
      情，此二位目擊證人均未提被害人鍾典宏騎之機車先擦撞告訴人丙○所騎腳踏
      車之情節，則被告是否因而煞車不及再撞上，即有可疑﹖另依卷附現場照片二
      十四幀所示，被告所駕自用小貨車底盤沾有血跡，而被害人鍾典宏屍體距最初
      發生撞擊地點已相隔一段距離（約一百二十四．九公尺，詳後述），且被害人
      鍾典宏所戴安全帽頭頂部分已遭磨破一大塊，顯見被害人鍾典宏確實卡在被告
      所駕自用小貨車底盤並遭貼地拖行。
（二）本件被害人鍾典宏因遭被告以前開方式貼地拖行，造成兩顴及下巴擦傷、兩耳
      出血、右胸前部挫傷、右肋季部骨折、兩肩、上臂後部、前臂後部、兩大腿側
      部、兩膝前部擦傷及右臗部骨折等傷害，最後因顱內出血併氣血胸而當場死亡
      等情，另經檢察官督同檢驗員相驗屬實，制有勘驗筆錄、相驗屍體證明書、驗
      斷書各一件及被害人鍾典宏受傷死亡照片十一幀在卷足稽，益證被告確實以前
      開方式將被害人鍾典宏貼地拖行，其行為與被害人鍾典宏死亡結果之發生顯亦
      具有相當因果關係。
（三）另被告於偵查中供承：撞到後有看後視鏡，看到一個人倒在旁邊及一輛機車和
      腳踏車，且已自察覺到車子輪胎卡到東西等情；而依證人王茂盛前開證言所示
      ，被告肇事後已遭該證人追趕並要求下車，被告非但未下車，反而加以阻擋並
      加速逃逸；及證人即至車禍現場處理之員警乙○○於本院調查中亦證稱：因為
      現場範圍大，草圖有三張，後來做成正式之道路交通事故調查報告表有一張，
      經測量被害人鍾典宏躺下的地點與被撞地點相隔約一百多公尺，而詳細距離在
      檢察官前已用電話報告為一百二十四．九公尺等情，並有臺灣板橋地方法院檢
      察署洽辦公務電話紀錄表一紙在卷可憑，參諸被害人鍾典宏所戴安全帽頭頂部
      分遭磨破一大塊情形，在在顯示被告已知悉與二個人（一人騎機車，另一人騎
      腳踏車）發生擦撞而肇事，且在後視鏡中亦只見一個人倒臥在地，機車、腳踏
      車亦在後方，被告就應已預知卡在其駕駛之自用小貨車底盤下拖行之「東西」
      ，應為與之擦撞後倒地中之一人；再按諸於狹窄之機慢車道專用道上，駕駛自
      用小貨車與騎乘機慢車之人發生車禍，造成他人倒地，如未停車檢查、處理，
      而繼續往前行駛，極易將倒地之人順勢帶上車子底盤拖行，並產生聲音及影響
      行車狀況，進而造成被拖行者死傷，此為一般人所共認，被告既駕駛自用小貨
      車載送水果為業務，對此亦應有所知悉及預見，其竟於機慢車專用道與被害人
      鍾典宏人發生車禍後，非但未停車，反而加速駛離，並將之拖行，在經他人示
      意停車時復不顧及行為嚴重性繼續逃離，終致被拖行者死亡，主觀上應有不違
      背欲被害人鍾典宏死亡之本意，具有不確定殺人故意，彰彰甚明。
    綜上所述，被告所辯主觀上無殺人故意乙節，純係事後卸責之詞，洵不足採。罪
    證明確，被告犯行堪以認定。
二、按駕駛人駕駛汽車，應遵守道路交通標誌、標線、號誌之指示；另汽車行駛時，
    駕駛人應注意車前狀況及兩車併行之間隔，並隨時採取必要之安全措施，道路交
    通安全規則第九十條前段、第九十四條第三項分別定有明文。查被告平日駕駛自
    用小貨車從事載送水果之工作，為從事業務之人，本應注意並能注意而疏未注意
    此規定，因而肇禍致告訴人丙○受傷，核此部所為，係犯刑法第二百八十四條第
    二項前段之業務過失傷害罪；次查被告駕駛自用小貨肇事致告訴人丙○受傷後，
    未下車處理而逃逸之行為，則係觸犯同法第一百八十五條之四之駕車肇事致人受
    傷而逃逸罪，又被告為此逃逸行為之同時萌生預見其行為，將會造成倒在地上之
    人死亡，而不違背其本意之不確定殺人故意，猶駕車往前行駛，並將被害人鍾典
    宏卡在車子底盤下貼地拖行，使其傷重死亡，核此部分所為，則係犯同法第二百
    七十一條第一項之殺人罪；另其所犯駕車肇事致人受傷而逃逸及殺人二罪，係以
    一個逃逸行為同時觸犯之，為想像競合犯，應依刑法第五十五條規定，從一重之
    殺人罪處斷，公訴人認此二罪犯意各別，行為互殊，應分論併罰，容有未洽；再
    被告所犯上開業務過失傷害及殺人二罪，犯意各別，行為互殊，應分論併罰。爰
    審酌被告之品行、智識程度、犯罪之手段，駕車過失之程度，肇事後造成他人受
    傷所生之危害，以駕車拖行方式致人死亡之行為，剝奪他人之生命，極不足取，
    且犯罪後復未積極與被害人洽談和解事宜以達成和解，以及犯罪後之態度等一切
    ，分別量處如主文所示之刑，另斟酌被告犯殺人罪部分，剝奪他人無可回復之寶
    貴生命，依此犯罪性質，有褫奪公權之必要，爰依刑法第三十七條第二項、第三
    項規定，併宣告褫奪公權五年，以資懲儆，再依刑法第五十一條第五款規定定其
    應執行之刑及宣告褫奪公權之情形。
據上論斷，應依刑事訴訟法第二百九十九條第一項前段，刑法第二百八十四條第二項
前段、第一百八十五條之四、第二百七十一條第一項、第五十五條、第三十七條第二
項、第三項、第五十一條第五款，罰金罰鍰提高標準條例第一條前段，判決如主文。
本案經檢察官伍逸康庭到執行職務。
中      華      民      國    九十二    年      五      月     十六     日
                                      臺灣板橋地方法院刑事第五庭
                                          法  官  趙  義  德
右正本證明與原本無異。
如不服本判決，應於判決送達後十日內，向本院提出上訴狀。
                                          書記官  陳  秀  慧
中      華      民      國    九十二    年      五      月     二十     日
附錄本案論罪科刑法條全文：
刑法第二百八十四條第二項：
從事業務之人，因業務上之過失傷害人者，處一年以下有期徒刑、拘役或一千元以下
罰金，致重傷者，處三年以下有期徒刑、拘役或二千元以下罰金。
刑法第一百八十五條之四：
駕駛動力交通工具肇事，致人死傷而逃逸者，處六月以上五年以下有期徒刑。
刑法第二百七十一條第一項：
殺人者，處死刑、無期徒刑或十年以上有期徒刑。


司法院資訊處製作；財團法人民間司法改革基金會備份。
